【裁判字號】    99,親,4
【裁判日期】    990212
【裁判案由】    確認親子關係不存在
【裁判全文】
臺灣高雄地方法院民事判決                 99年度親字第4號
原      告  甲○○
訴訟代理人  沈志祥律師
被      告  乙○○
兼法定代理  丙○○
人
上列當事人間請求否認子女事件，於民國99年1 月27日言詞辯論
終結，本院判決如下：
    主      文
確認被告乙○○（女，民國年96月11日16生，身分證字號：Ｚ000
000000號）非原告甲○○與被告丙○○之婚生子女。
訴訟費用由原告負擔。
    事實及理由
一、原告起訴略以：原告與被告丙○○均為瘖啞人士，於民國78
    年間結婚，惟於96年3 月5 日協議登記離婚。原告離婚後於
    96年11月16日產下被告乙○○，惟依法推定其生父為被告丙○○。實則被告乙○○係由原告自訴外人徐建中受孕而生。
    爰依民法第1063條第2 項、第3 項提起本件訴訟等語，並聲
    明：求為判決如主文第1 項所示。
二、被告丙○○則以：原告於96年11月16日生下一女，取名為乙○○，原告向鳳山市第二戶政所申報戶口時，在生父欄內列
    入被告丙○○之名字，至今原告提出本件訴訟，惟此事之是
    非都是原告個人所為，與被告丙○○無關，被告丙○○拒絕
    負擔訴訟費用，且對原告主張被告乙○○之生父為徐建中無
    意見等語，資為抗辯。
三、本院判斷：
  (一)按「從子女出生日回溯第181 日起至第302 日止，為受胎期
    間」、「妻之受胎，係在婚姻關係存續中者，推定其所生子
    女為婚生子女；前項推定，夫妻之一方或子女能證明子女非
    為婚生子女者，得提起否認之訴」，民法第1062條第1 項、
    第1063條第1 、2 項分別定有明文。
  (二)經查：
   1.原告主張原告甲○○與被告丙○○於78年間結婚，惟於96
     年3 月5 日協議離婚，原告離婚後於96年11月16日產下被
     告乙○○之事實，業據其提出戶籍謄本為證，復為被告所
     不爭執，自堪信實。原告之受胎既在其與被告丙○○婚姻
     關係存續中，是其所生之女即被告乙○○，依法即推定為
     被告丙○○之婚生子女。
   2.查本件原告係於98年10月7 日具狀向本院提起否認子女之
     訴訟，有本院收狀日期章戳可據（見本院卷第3 頁）。是
     自原告於96年11月16日產下被告乙○○時知，亦或於98年
     11 月25 日親子鑑定報告書結果作成時始知悉，均未踰越
     自知悉該子女非為婚生子女之時起二年內之除斥期間，故
     原告提起本件訴訟尚無不合。
   3.又原告主張被告乙○○並非其自被告丙○○受胎而生之事
     實，並據其提出行政院高雄榮民總醫院過敏免疫風濕科對
     被告乙○○與訴外人徐建中為血緣關鑑定，而該院鑑定結
     果認為：根據D8S1179 等16組基因位點的分析結果無法排
     除乙○○與徐建中之親子關係；且親子關係機率(PP)=99.
     00000000% ，有該醫院98年11月25日之親子鑑定報告書乙
     份在卷可佐（見本院卷第18頁），復為原告與被告丙○○
     所不爭執，亦堪認原告此部分之主張為真實。是本件被告
     乙○○既與被告丙○○不具有親子血緣關係，原告依首揭
     法律規定，提起否認子女之訴，請求確認如主文第1 項所
     示，洵屬有據，應予准許。
   4.又原告於本件訴訟雖為勝訴之當事人，惟本件訴訟係由原
     告所起，被告之行為按當時之訴訟程度為防禦權利所必要
     ，本院酌量情形，爰命原告負擔全部訴訟費用。
四、訴訟費用負擔之依據：民事訴訟法第81條第2 款。
中    華    民    國    99    年    2     月    12    日
                    家事法庭  法  官 劉建利
上為正本係照原本作成。
如對本判決上訴，須於判決送達後20日內向本院提出上訴狀。
中    華    民    國    99    年    2     月    12    日
                              書記官 張金蘭

司法院資訊處製作；財團法人民間司法改革基金會備份。
